臺灣桃園地方法院民事判決　　　　　　　99年度訴字第1904號
原　　　告　　威尼斯影城股份有限公司
法定代理人　　卓美菊
訴訟代理人　　沈朝標律師
　　　　　　　邱清銜律師
被　　　告　　百老匯宮庭管理委員會
兼法定代理人　高鴻俊
被　　　告　　李　倢
　　　　　　　羅介甫
上列四人共同
訴訟代理人　　許啟龍律師
上列當事人間請求損害賠償事件，本院於民國100年1月26日言詞
辯論終結，判決如下：
    主  文
原告之訴及假執行之聲請均駁回。
訴訟費用由原告負擔。
    事實及理由
一、原告起訴主張：緣訴外人海華建設股份有限公司於桃園縣中
    壢市○○段興建集合住宅，名為百老匯宮庭社區，因該社區
    屬住宅及商場混合使用之集合住宅，經全體區分所有權人會
    議決議於規約內明定百老匯宮庭住戶規約（分區管理）約定
    書，住戶分區管理約定書第10條約定，各區公共基金、管理
    費及其他收入由各區委員會自行管理運用。被告百老匯宮庭
    管理委員會於民國96年開始依Ａ、Ｂ、Ｃ、商、４- ５樓停
    車場各棟管理費及各項基金分帳管理，並自98年間起，分別
    設立各棟戶名為被告之聯名帳戶，聯名人為主任委員、監察
    委員、財務委員、當棟住戶代表銀行帳戶之印鑑。嗣被告乃
    將屬於商家之基金及管理費存入萬泰銀行中壢分行、戶名為
    百老匯宮庭管理委員會、帳號為000-00-00000-0-0之帳戶（
    以下簡稱：系爭帳戶）內。又系爭帳戶之保管人原為古小妮
    （原主任委員）、陳惠萍（原財務委員）、林榮生（原監察
    委員）、鄭玉容（原商場委員），並以前開古小妮等4 人留
    存於銀行之印鑑，作為提領款之用，非經古小妮等4 人同意
    蓋章無法領款。詎料，被告高鴻俊於99年4 月17日違法召開
    區分所有權人大會，且提供不實資料、違法決議，將系爭帳
    戶變更印鑑為被告高鴻俊（主任委員）、李倢（監察委員）
    、羅介甫（財務委員）後，將系爭帳戶內之商場管理費、基
    金及利息共新台幣（下同）1,100,093 元轉入國泰世華銀行
    內。被告高鴻俊、李倢、羅介甫前開行為，明顯已違反公寓
    大廈管理條例之規定及規約約定。是原告爰依民法第28條、
    第184 條、第185 條規定，提起本件訴訟。並聲明：(1)被告
    應連帶將1,09 9,759元，及自99年5 月14日起至存入日止按
    年息5 ％計算之利息，存入萬泰銀行中壢分行、戶名為百老
    匯宮廷管理委員會、帳號為000-00-00000-0-0之帳戶內；(2)
    願供擔保，請准宣告假執行。
二、被告抗辯稱：
（一）按公共基金應設專戶儲存，並由管理負責人或管理委員會
      負責管理。其運用應依區分所有權人會議之決議為之。公
      寓大廈管理條例第18條第3 項定有明文。查，本件原告起
      訴主張之1,099,759 元為基金及管理費，乃儲存於以百老
      匯宮庭管理委員會名義開戶之系爭帳戶內，該帳戶內之1,
      099,759 元屬百老匯宮庭管理委員所有，非原告所得主張
      。
（二）因98年百老匯宮庭社區區分所有權人會議決議各棟各立帳
      戶之方式，導致社區內之帳戶多達19個，且帳戶款項個別
      ，有公基金、福利金等之款項，導致社區財務不明，雖然
      百老匯宮庭社區於98年12月12日召開第9 屆區分所有權人
      會議，但仍無法解決該問題，故被告高鴻俊於接任百老匯
      宮庭管理委員會主任委員後，於99年4 月17日召開99年臨
      時區分所有權人會議，會議中決議通過「請第9 屆管理委
      員經社區管理費19個帳戶逐一清理並回歸以往『統收統支
      』由管委會名義設立專戶，視需要設置3-5 個必要銀行帳
      戶，並確依社區財務作業規定收支所有經費；成效納入第
      10屆區分所有權人大會議題報告結果……。」。是被告高
      鴻俊等於99年5 月13日將原本儲存在系爭帳戶內之管理費
      1,099,759 元（加計利息334 元後應為1,100,093 元）結
      清，加上其他帳戶之款項，於同日轉匯至國泰世華銀行延
      平分行百老匯宮庭管理委員會帳戶下，並無任何不法。
（三）並聲明：(1)原告之訴及假執行之聲請均駁回。(2)如受不利
      判決，願供擔保請准免為假執行之宣告。
三、按「公寓大廈應設置公共基金，其來源則有：一、起造人就
    公寓大廈領得使用執照一年內之管理維護事項，應按工程造
    價一定比例或金額提列。二、區分所有權人依區分所有權人
    會議決議繳納。三、本基金之孳息。四、其他收入等四種。
    」、「公共基金應設專戶儲存，並由管理負責人或管理委員
    會負責管理。其運用應依區分所有權人會議之決議為之。」
    公寓大廈管理條例第18條第1 項、第3 項分別定有明文。又
    為因應公寓大廈日常管理、維護之必要支出，一般均於建商
    交屋後由區分所有權人舉行區分所有權人會議，選出管理委
    員會之組織成員並議決有關社區之管理與住戶關於費用之支
    付等原則，該項費用通常係按月繳納，一般通稱為「管理費
    」。是管理費既由住戶按月給付，作為一般經常性支出之運
    用，並與建商提列之基金於儲存專用帳戶後交由管理負責人
    或管理委員會負責管理，則該公寓大廈之管理負責人或管理
    委員會自應為該專用帳戶之管理使用人；如因該基金及管理
    費之專用帳戶所衍生之訴訟，自應以管理負責人或管理委員
    會為當事人，始為適法。查，本件原告所主張之百老匯宮庭
    社區商家按月所繳交之商場管理費及基金所存入之系爭帳戶
    原為主任委員古小妮、財務委員陳惠萍、監察委員林榮生、
    商場委員鄭玉容保管，並須蓋用前開4 人之印鑑始得辦理提
    領款等情，為原告所自認，則關於系爭帳戶所生之訴訟，應
    以系爭帳戶之管理人之名義為之，始為適法。從而，本件原
    告以商場住戶之個人名義提起本件訴訟，請求被告應將其等
    於99年5 月13日自系爭帳戶內轉匯出之基金及商場管理費1,
    099,759 元（加計利息334 元後應為1, 100,093元）再轉匯
    存入系爭帳戶，即無理由，應予駁回。其假執行之聲請，失
    所附麗，亦應併予駁回。
四、本件事證已臻明確，兩造其餘之攻擊、防禦方法及所舉證據
    ，經本院審酌結果，認不影響本件判決之結果，爰不一一加
    以論述，附此敘明。
五、據上論結，本件原告之訴為無理由，依民事訴訟法第78條，
    判決如主文。
中    華    民    國    100   年    2     月    16    日
                        民事第二庭  法  官  高明德
以上正本係照原本作成。
如對本判決上訴，須於判決送達後 20 日內向本院提出上訴狀。
如委任律師提起上訴者，應一併繳納上訴審裁判費。
中    華    民    國    100  年     2     月    16    日
                                    書記官  崔青菁